臺灣高等法院臺中分院刑事判決　　　　　　　　　　九十年度上訴字第二二七九號
　　上　訴　人　臺灣台中地方法院檢察署檢察官
　　被　　　告　乙○○
　　選任辯護人　蕭文濱
右上訴人因被告違反著作權法案件，不服臺灣台中地方法院九十年度訴字第二二０六
號中華民國九十年十一月十九日第一審判決（起訴案號：臺灣台中地方法院檢察署九
十年度偵字第一五０五三號，移送併辦案件：九十年度偵字第二一五二三號），提起
上訴，本院判決如左：
      主  文
原判決撤銷，發回台灣台中地方法院。
      理  由
一、公訴意旨意旨略以：被告乙○○係台中市○○路○段一○一號「神鷹資訊社」之
    負責人，明知「戰慄時空之絕對武力」電腦程式遊戲軟體，業經告訴人松崗電腦
    圖書資料股份有限公司（下稱松崗公司）取得著作權，享有重製、出租、銷售等
    權利，詎竟未經松崗公司之授權，擅自使用上開重製之戰慄時空之絕對武力遊戲
    軟體八十套，安裝於八十部電腦主機內，出租予不特定人使用，並以之為常業，
    於民國（下同）九十年八月六日下午六時許，為松崗公司委託代理人游青高會同
    警方持搜索票前往上址搜索查獲，扣得電腦主機，螢幕、滑鼠、鍵盤、喇吧各八
    十只。因認被告涉有違反著作權法第九十三條第三款、第九十四條之以同法第八
    十七條之方法侵害他人之著作財產權為常業之罪嫌云云。
二、按第二審法院因第一審法院諭知管轄錯誤、免訴、不受理係不當而撤銷之者，得
    以判決將該案件發回原審法院，刑事訴訟法第三百六十九條第一項但書定有明文
    。查原判決以被告乙○○於原審審理時陳稱：伊所經營之「神鷹資訊社」共有八
    十台電腦，其中只有二十五台電腦內有灌錄「戰慄時空之絕對武力」電腦程式遊
    戲軟體，伊經營該店主要收入來源是提供顧客電腦設備出租上網，及提供餐飲，
    遊戲部分是附加的，店內的每部電腦內總共有八十餘種遊戲，「戰慄時空之絕對
    武力」電腦程式遊戲軟體並不是最熱門的遊戲等語。而依卷附現場查獲之照片以
    觀，該店並非所有之電腦均灌錄有上開電腦遊戲軟體，另參諸被告商店所提供出
    租之電腦，除上開遊戲軟體外，尚有其他遊戲軟體，且顧客於承租之時間內，亦
    可僅單純上網，非必然打玩遊戲軟體，綜上所述，實難謂被告即有以之上開犯行
    為常業之犯意。因認被告所為應係犯著作權法第九十三條第三款之以同法第八十
    七條之方法侵害他人之著作財產權罪，並非犯同第九十四條之罪，而該罪（第九
    十三條第三款）係屬告訴乃論之罪，且經告訴人松岡公司於第一審言詞辯論終結
    前撤回告訴，爰不經言詞辯論，諭知不受理之判決，固非無見。惟查刑法上所謂
    常業犯，指反覆以同種類行為為目的之社會活動之職業性犯罪而言，至於犯罪所
    得之多寡，是否恃此犯罪為唯一之謀生職業，則非所問，縱令兼有其他職業，仍
    無礙於該常業犯罪之成立（最高法院八十五年度台上字第五一０號判例參照），
    查本件被告於上開時間除經營上開「神鷹資訊社」外，同時尚在台中市○區○○
    路三十八號經營「神將資訊社」，而「神鷹資訊社」共有八十台電腦灌有「戰慄
    時空之絕對武力」電腦程式遊戲軟體，「神將資訊社」共有一百十台電腦灌有「
    戰慄時空之絕對武力」電腦程式遊戲軟體，業據被告於警訊時供認不諱（見一五
    ０五三號偵查卷第四頁反面及併辦之一五０五四號偵查卷第四頁反面），並經告
    訴人之代理人丙○○陳明在卷（見本院卷第二十頁至第二十一頁），總共有一百
    九十台電腦灌有上開「戰慄時空之絕對武力」電腦程式遊戲軟體，足見當時被告
    應係以經營上開「戰慄時空之絕對武力」電腦程式遊戲軟體維生，為常業犯無疑
    ，縱令當時被告尚在保險經紀公司兼職，亦不影響其常業犯之成立。原審疏未詳
    予審究，遽以被告於原審改稱上開「神鷹資訊社」僅有二十五台電腦灌有「戰慄
    時空之絕對武力」電腦程式遊戲軟體及該電腦內除有上開遊戲軟體外，尚有其他
    遊戲軟體等情，即認被告非常業犯，且經告訴人撤回告訴，因而為本件公訴不受
    理之判決，容有可議。檢察官上訴意旨執此指摘原判決不當，非無理由，應由本
    院將原判決予以撤銷，茲為維護當事人審級之利益，爰另為發回原審法院之諭知
    。
三、據上論結，應依刑事訴訟法第三百六十九條第一項但書、第三百六十四條，判決
    如主文。
本案經檢察官甲○○到庭執行職務。
中      華      民      國      九十一   年       一      月    二十二  日
                                    臺灣高等法院臺中分院刑事第八庭
                                          審判長法  官  羅  得  村
                                                法  官  陳  毓  秀
                                                法  官  劉  榮  服
右正本證明與原本無異。
除檢察官得上訴外，餘不得上訴。
如不服本判決應於收受送達後十日內向本院提出上訴書狀，其未敘述上訴之理由者並
得於提起上訴後十日內向本院補提理由書（均須按他造當事人之人數附繕本）。
                                                書記官  陳  俞  豪
中      華      民      國      九十一   年       一      月    二十三  日
                                                                        Ｉ
